最高法院刑事判決　　　　　　　　　　　　　　　九十一年度台上字第三五一一號
　　上　訴　人　台灣高等法院檢察署檢察官
　　被　　　告　甲○○
右上訴人因被告違反毒品危害防制條例案件，不服台灣高等法院中華民國八十九年三
月二十日第二審更審判決（八十八年度上更(一)字第七九七號，起訴案號：台灣新竹地
方法院檢察署八十五年度偵字第八二三三、九二二五號），提起上訴，本院判決如左
：
    主  文
原判決撤銷，發回台灣高等法院。
    理  由
本件原判決以公訴意旨略以：被告甲○○明知其子湯智凱（此部分業經判決無罪確定
）於民國八十四年十二月間，因非法販賣化學合成麻醉藥品安非他命（下稱安非他命
），經檢察官提起公訴台灣新竹地方法院判處有期徒刑六年（台灣新竹地方法院八十
六年度上訴字第一三八０、一七二一號）在案，亦明知安非他命業經行政院衛生署於
七十九年十月九日公告列為麻醉藥品管理，不得非法販賣，竟與湯智凱基於販賣安非
他命之犯意聯絡，共同意圖營利，於八十五年七月二日下午二時三十三分許，由湯智
凱先以000000000號行動電話，將安非他命二包（重量不詳），以新台幣（
下同）一萬三千元代價，販賣予綽號「阿國」之不詳男子，並囑其至被告、湯智凱在
新竹市○○路一三三巷四號住處取貨，再隨即以上開行動電話，通知被告於「阿國」
前來拿取安非他命時，向「阿國」收取現金一萬三千元並交付存放家中之安非他命二
包，旋由被告依前述湯智凱電話聯繫內容，收受前來拿取安非他命之「阿國」所交一
萬三千元現金，並當場交付安非他命二包。其間經警方長期監聽被告、湯智凱電話發
覺上情，嗣於同年八月八日下午五時三十分許，並為警在上址查獲安非他命零點零九
公克（包裝重零點五一公克）及沾有微量安非他命之刮勺二支，因認被告涉犯麻醉藥
品管理條例第十三條之一第二項第一款之幫助販賣安非他命罪嫌云云。經審理結果，
不能證明被告犯罪，因而撤銷第一審論處被告共同非法販賣化學合成麻醉藥品罪刑之
判決，改判諭知被告無罪，固非無見。
惟查：(一)、審理事實之法院對於有利及不利之證據，應一律注意，詳為調查，綜合全
案證據資料，本於經驗法則以定其取捨，並將取捨證據及得心證之理由於判決內詳為
說明；如援引有利於被告之證據而為被告有利之認定，對於不利之證據不足採取之理
由，未予說明，即有判決不備理由之違法。查被告甲○○於警訊時已供承：「經警察
當場播放錄音帶，我聽後是我兒子湯智凱（指阿敢）講電話被錄下來的聲音，阿敢（
指湯智凱）有叫我把白色結晶狀的東西，就是像警察在我家查到的東西一樣，也是用
那種拉鏈式塑膠袋裝（指安非他命）共二包，放在外面地毯下面，然後有一個叫阿國
的男子來我家，就拿給我一萬三千元，我就告訴他（指「阿國」的男子）白色的東西
放在外面毯子下面，事情經過就是這樣」等語（見偵查卷第三頁反面、第四頁筆錄）
，被告於偵、審中亦均坦承有依湯智凱之指示收取綽號「阿國」者交付之一萬三千元
現金。又八十五年七月二日下午二時三十三分前後，綽號「阿國」者、湯智凱間及湯
智凱與被告間之電話通話內容略為：阿國：「阿敢，我阿國，剛跟你說的東西弄好沒
有，你分做一個十三、一個五，二包」、湯智凱：「一個十三、一個五，好的」；湯
智凱：「媽、等一下有一個叫阿國的會過去，他欠我萬三，你分做一個十三、一個五
，分成二包」，被告：「一個十三、一個五哦」，湯智凱：「你分一個十三、一個五
，二包放在外面桶子的毯子下面」，被告：「外面毯子下面哦、好啦」等語，此有監
聽錄音帶及譯文等在卷可考，被告亦不否認其為真正。而警方在被告家中查獲之白色
結晶物經法務部調查局鑑定結果，確為安非他命，有檢驗通知書附卷可參。被告上開
供述如果無訛，則是否能認被告交付綽號「阿國」者之二包白色結晶物非安非他命，
即非無疑。被告不利於己之上開供詞，既有監聽錄音帶及譯文可資佐證，何以不能採
信，原判決未予說明，逕予摒棄不加採納，顯有可議。(二)、刑事訴訟係採實質之真實
發現主義，審理事實之法院，應自行調查證據，以為事實之判斷，不受其他案件判決
結果之拘束。原審以湯智凱被訴與被告共同販賣安非他命予綽號「阿國」者之犯行，
已經另案判決無罪確定，作為被告無罪之證據，亦有未合。(三)、原判決認被告與湯智
凱交談時所指之物為冰塊，湯智凱叫被告將冰塊置於毯子下面，係防止融化，該物並
非安非他命。但依被告所供，被告既以販賣冰塊為業，則應有冷凍設備，被告交付之
二包物品如為冰塊，理應於綽號「阿國」者前來取物時，才自冷凍庫內取出，無事先
取出置於毯子下之理，故原判決此部分之認定，有違常理，亦有未當。檢察官上訴意
旨指摘原判決違背法令，尚非全無理由，應認仍有發回更審之原因。
據上論結，應依刑事訴訟法第三百九十七條、第四百零一條，判決如主文。
中      華      民      國    九十一    年      六      月    二十六    日
                              最高法院刑事第七庭
                                  審判長法官  張  信  雄
                                        法官  賴  忠  星
                                        法官  張  清  埤
                                        法官  呂  永  福
                                        法官  林  永  茂
      右正本證明與原本無異
                                              書  記  官
中      華      民      國    九十一    年      七      月      二      日
